【裁判字號】    89,重訴,345
【裁判日期】    890925
【裁判案由】    遷讓房屋
【裁判全文】
臺灣板橋地方法院民事判決  八十九年度重訴字第三四五號
    原      告  丙○○
    訴訟代理人  何春源律師
    被      告  甲○○      住台北縣永和市○○路一四四巷三二弄七號
    被      告  乙○        住.
右當事人間請求遷讓房屋事件，本院判決如左：
    主    文
原告之訴及假執行之聲請均駁回。
訴訟費用由原告負擔。
    事    實
甲、原告方面：
  一、聲明：
  （一）被告應自坐落台北縣永和市○○路一一四巷三二弄七號一、二層樓房屋遷出
        。連同其基地即坐落台北縣永和市○○段一六三地號面積七十二平方公尺、
        同段一六０地號面積三十平方公尺，及永和市○○段二五八地號面積九平方
        公尺交原告
  （二）被告自民國八十七年十二月二十九日起應按月連帶給付原告新台幣（下同）
        三萬四千九百六十五元之損害金，及自本訴狀送達之翌日起至交還房地之日
        止，按年息百分之五計算之利息。
  （三）原告願供擔保以代釋明，請准宣告假執行。
  二、陳述：
  （一）被告於民國八十五年五月間，因積欠原告之父廖肇三八百七十萬元債務，約
        定償還期限為八十七年五月二十六日，屆期被告無力償還，同意以被告甲○
        ○所有坐落台北縣永和市○○段一六三地號面積七十二平方公尺及其地上六
        ０一建號即台北縣永和市○○路一一四巷三二弄七號一、二層樓房屋面積八
        十五點二六平方公尺（下稱被告甲○○所有房地），及被告乙○所有坐落永
        和市○○段一六０地號面積三十平方公尺，及永和市○○段二五八地號面積
        九平方公尺（下稱被告乙○所有土地），以買賣方式償還上開債務，被告並
        同意遷出。原告已於八十七年十二月二十八日取得系爭土地及共同地上建物
        之所有權，被告仍拒不搬遷。被告自八十七年十二月二十八日以後，即屬無
        權占有。爰依民法第七百六十七條之規定，訴請被告遷出返還。
  （二）原告之土地總價為六百九十九萬三千元，房屋價值約三十萬元，合計為七百
        二十九萬三千元，以年租金百分之六作損害金計算，被告應按月給付原告三
        萬四千九百六十五元之損害金，爰併訴請被告給付。
  三、證據：提出土地所有權狀之影本三紙、建物所有權狀之影本一紙為證。
乙、被告方面：
  一、聲明：求為判決駁回原告之訴。
  二、陳述：緣被告甲○○積欠廖肇三本利合計一千一百零三萬一千一百二十元，乃
      於八十七年五月二十六日協議，將甲○○所有上開六０一建號建物及其坐落基
      地，作價八百七十萬元，以買賣方式，移轉所有權登記予廖肇三，抵償上開債
      務，為協議時，甲○○亦向廖肇三表明被告乙○所有上開土地不同意一併過戶
      。但因被告乙○前以上開土地為甲○○向廖肇三借款之擔保而設定抵押時，將
      印章及權狀交付廖肇三辦理，詎原告嗣竟擅將被告乙○所有土地移轉為其所有
      。系爭建物及土地，雖已移轉登記為原告所有，但因價款尚未結清，且原告擅
      將被告乙○所有土地辦理過戶，故仍在被告使用中，被告不同意遷讓並交付房
      地。
  三、證據：提出切結書、利息計算書之影本各一份為證。
    理    由
一、原告起訴主張被告於八十五年五月間，向其父廖肇三借款八百七十萬元，約定償
    還期限為八十七年五月二十六日，屆期被告無力償還，同意以上開被告甲○○所
    有房地及被告乙○所有土地，以買賣方式償還上開債務。原告於八十七年十二月
    二十八日取得系爭房地之所有權後，被告仍拒不搬遷，即屬無權占有。爰依民法
    第七百六十七條之規定，訴請被告遷出、返還房地，並賠償原告相當於租金之損
    害等語。
二、被告則以上開被告乙○所有土地，因被告乙○以之為被告甲○○向廖肇三借款之
    擔保而設定抵押時，將印章及權狀交付廖肇三辦理，竟遭原告擅自移轉登記為其
    所有，且上開被告甲○○所有房地，雖已移轉登記為原告所有，但因價款尚未結
    清，故仍在被告使用中，被告不同意遷讓、交付房地等語置辯。
三、查原告主張被告甲○○前積欠其父廖肇三借款八百七十萬元，同意以上開被告甲
    ○○所有房地抵償債務。原告於八十七年十二月二十八日取得系爭房地之所有權
    ，並系爭房地現仍為被告占有使用之事實，業據提出土地所有權狀之影本三紙、
    建物所有權狀之影本一紙為證，並為被告所自認，固堪信為真實。
四、惟查，
    1.按土地所有權移轉登記與土地之交付，係屬兩事，不動產之出賣人固負有交付
    其不動產於買受人之義務，但在未交付前，出賣人繼續占有該買賣標的物，究難
    指為無權占有，亦不因已辦理所有權移轉登記而異。因土地所有權移轉登記，為
    移轉所權生效要件，行使土地之收益權，依民法第三百七十三條規定，以先經交
    付為前提。故所有權雖已移轉，而標的物未交付者，買受人仍無收益權，自難謂
    原出賣人為無權占有。上開被告甲○○所有建物及土地，並被告乙○所有土地，
    自辦理所有權移轉登記為原告所有後迄今，被告均未交付予原告，一直在被告占
    有使用中乙節，為原告所不爭，則縱認原告另主張上開被告乙○所有土地，亦經
    協議一併依買賣方式抵償被告甲○○之債務等情可採，依上開說明，被告依買賣
    契約雖應履行出賣人義務而交付建物及土地，但於該房地交付前，渠就該房地仍
    有使用收益之權限，並不因出賣房地而成為無權占有，況被告尚主張價款未經結
    清暫不交屋以為對抗，則原告認被告無權占有，而本於物上請求權訴求被告交付
    房地，即非有據。
    2.至被告甲○○雖抗辯其自八十七年五月二十六日以每月二萬元向原告承租上開
    其所有房地等語，惟參諸其同時亦以房地價款未經結清暫不交屋以為對抗，則其
    上開租賃之抗辯，顯係為主張有正當占有權源而為，且既為原告所否認，自不得
    認其業已依民法第七百六十一條第二項之占有改定方式，將該房地交付原告。
    3.原告經本院闡明，於起訴狀中有敘及兩造同意以買賣方式，以上開被告甲○○
    所有房地及被告乙○所有土地抵償債務，於本件是否併依買賣契約關係為主張，
    堅陳「本件依民法第七百六十七條來主張，不依買賣契約請求，因為房地已經移
    轉登記了」等語，則就其得否依買賣契約關係訴請被告遷讓、交付房地，係屬另
    一問題，非本院所得審究，附此敘明。
五、綜上，被告占有上開房地，既有正當權源，則原告指為無權占有，本於所有權請
    求返還，並請求相當於租金之損害，自非有理，不應准許。
六、結論：本件原告之訴為無理由，並依民事訴訟法第七十八條，判決如主文。
中      華      民      國    八十九    年      九      月    二十五    日
                              臺灣板橋地方法院民事第二庭
~B法      官  陳麗玲
右為正本係照原本作成
如對本判決上訴，須於判決送達後二十日內向本院提出上訴狀
中      華      民      國    八十九    年      九      月    二十五    日
~B法院書記官  方蟾苓


司法院資訊處製作；財團法人民間司法改革基金會備份。
